【裁判字號】    88,易,2282
【裁判日期】    890426
【裁判案由】    竊盜
【裁判全文】
臺灣臺北地方法院刑事判決                        八十八年度易字第二二八二號
    公  訴  人  臺灣臺北地方法院檢察署檢察官
    被      告  丙○○
                戊○○
    選任辯護人  文衍正
    被      告  甲○○
    選任辯護人  邱創舜
    被      告  丁○○
右列被告等因竊盜案件，經檢察官提起公訴（八十八年度偵字第一二七七號），本院
判決如左：
    主  文
丙○○、甲○○共同毀壞門扇竊盜，丙○○處有期徒刑壹年貳月，甲○○處有期徒刑
壹年。
丁○○共同盜取財物，處有期徒刑壹年貳月。
戊○○無罪。
    事  實
一、丙○○、蔣進弘原合夥經營台北市○○○路四三二號一樓「興華輪胎行」，二人
    因積欠乙○○債務，於民國八十七年四月二十一日將「興華輪胎行」頂讓予乙○○（丙○○部分名義上轉讓予乙○○之女友庚○○），並於同年五月間變更營利
    事業名稱為「鴻儀輪胎行」，登記庚○○為負責人，詎丙○○因對外積欠債務，
    竟與其友人甲○○、友人現役軍人丁○○（八十七年六月六日退伍）共同基於意
    圖為自己不法所有之犯意聯絡，由丙○○於同年六月二日夜間十一點多，以有事
    商談為由，邀約乙○○於同月三日凌晨零時二十分許至台北市○○路、民權東路
    口「成功港海鮮店」吃宵夜，甲○○、丁○○則乘機駕駛貨車至「鴻儀輪胎行」
    ，將鐵捲門毀壞撬開，竊取店內堆放之輪胎四十條、鋼圈四十餘個與避震器二組
    ，得手後以貨車載離現場，再由丙○○於翌日，將部分贓物載往台北市○○○路
    ○段八一巷一七弄三號戊○○所營經仲國際企業有限公司（以下簡稱經仲公司）
    位於地下室之倉庫，抵償之前對於戊○○之欠款。
二、案經被害人乙○○訴由台北市政府警察局中山分局報請台灣台北地方法院檢察署
    檢察官偵查起訴。
    理  由
一、訊據被告丙○○、甲○○、丁○○均矢口否認上開犯行，被告丙○○辯稱：伊仍
    為「鴻儀輪胎行」股東，與蔣進弘各占三分之一股份，並實際經營業務，之前向
    戊○○經營的「日盛輪胎行」及經仲公司購買輪胎，積欠貨款未還，始於八十七
    年六月二日下午六點多另股東蔣進弘亦在場時，請甲○○幫忙將一些貨品裝上貨
    車，翌日凌晨伊返回店內，將貨車駛至台北市○○○路附近停放，二日後載往經
    仲公司倉庫，返還戊○○抵債；被告甲○○辯稱：伊當日下午六時許至「興華（
    按即鴻儀）輪胎行」修車，丙○○稱有事外出，請伊幫忙將部分貨品搬上小貨車
    ，當時蔣進弘亦在場；被告丁○○則辯稱：當日下午七時許，甲○○來電請伊至
    「興華（按即鴻儀）輪胎行」幫忙搬東西，伊於八時許到達，當時輪胎行還有師
    傅在等語。經查，被告丙○○、證人蔣進弘因積欠告訴人乙○○債務，業於八十
    七年四月二十一日將「興華輪胎行」頂讓予告訴人（被告丙○○部分名義上轉讓
    予告訴人之女友案外人庚○○），並於同年五月間變更營利事業名稱為「鴻儀輪
    胎行」，登記案外人庚○○為負責人等情，除據告訴人與案外人庚○○於警詢時
    陳述明確之外，並有讓渡書影本二紙、台北市商業管理處函一紙、台北市政府營
    利事業統一發證變更登記申請書影本一紙附卷可稽，反之被告丙○○與同具利害
    關係之證人蔣進弘所稱渠等仍各占有「鴻儀輪胎行」三分之一股份一節，除徒託
    空言之外，則未能提出任何證據以資佐證，是被告丙○○所辯其仍為「鴻儀輪胎
    行」股東一節，已不足採。次查，被告丙○○、甲○○、丁○○三人，係由被告
    丙○○以有事商談為由，邀約乙○○離開「鴻儀輪胎行」，再由被告甲○○、丁○○乘機毀壞鐵捲門後下手行竊等情，業據告訴人指陳在卷，及被告丙○○、丁○○於警詢時供承綦詳，核與證人即到場處理之員警己○○所證述「．．．，我
    立即至現場，鐵捲門只捲了四分之一，被害人稱被人撬開卡住，．．．，我們從
    縫隙爬進輪胎行」等語相符，並有台北市政府警察局中山分局刑事案件報告單一
    紙、同分局建國派出所員警工作紀錄簿影本一紙附卷可按；而被告丙○○、甲○○、丁○○所辯渠等係於八十七年六月二日下午六、七時許，即至「鴻儀輪胎行
    」搬運系爭貨品，當時案外人蔣進弘亦在現場一節，雖與證人蔣進弘嗣後到庭證
    述之時間相符，惟不僅證人蔣進弘就其親眼所見事項，所稱「．．．他們小貨車
    開走後，不久回來裝第二車，．．．」等語，核與被告丙○○、丁○○於證人蔣
    進弘到庭前所稱「貨車當晚停在店內」、「（搬了多少東西？）大約將小發財車
    裝滿」等情迥不相同，具有明顯瑕疵，且被告丙○○、甲○○、丁○○均非年幼
    或智障人士，若渠三人確係於下午六、七時在證人蔣進弘面前搬走系爭貨品，渠
    等迭經警詢、偵查多次訊問，被告丙○○另於本院初次訊問中，衡情均應無絲毫
    不提及此等攸關渠等犯罪是否成立，而對於渠等有利之事實之可能，參諸被告丙○○若非存心行竊，衡諸常情，應亦無於凌晨時刻始將系爭貨品運離「鴻儀輪胎
    行」，並亦無於告訴人報案後，仍隱瞞不告知系爭貨品係其取供抵債之理，加以
    「鴻儀輪胎行」業非屬被告丙○○所有，前已敘明，其應無擅取該輪胎行貨品抵
    償本人之前所欠債務之權利，被告丙○○、甲○○、丁○○所辯係下午六、七時
    證人蔣進弘在場時，將系爭貨品搬上貨車，及被告丙○○所稱係將系爭貨物折抵
    返還「鴻儀輪胎行」積欠「日盛輪胎行」與經仲公司貨款云云，自亦屬卸責之詞
    ，委無足採。此外，被告丙○○、甲○○、丁○○上開犯行，並有贓物認領保管
    收據一紙在卷足憑，事證明確，被告丙○○、甲○○、丁○○之犯行，均堪認定
    。
二、核被告丙○○、甲○○所為，均係犯刑法第三百二十一條第一項第二款之毀壞門
    扇竊盜罪。被告丁○○行為時係現役軍人，所為則係犯陸海空軍刑法第八十五條
    之盜取財物罪。公訴人漏未審酌被告丁○○具現役軍人身分，認其亦係犯刑法第
    三百二十一條第一項第二款之毀壞門扇竊盜罪，尚有未洽，惟公訴人所認定此部
    分事實，與本院認定之犯罪事實間，基本社會事實核屬同一，爰依刑事訴訟法第
    三百條之規定，變更其所引應適用之法條。被告丙○○、甲○○、丁○○就渠等
    前開犯行，有犯意聯絡與行為分擔，應論以刑法第二十八條之共同正犯。被告丙○○、甲○○不具軍人身份，爰依刑法第三十一條第二項之規定，論以普通刑法
    之加重竊盜罪。又公訴人雖認被告丙○○、甲○○、丁○○共竊取輪胎二百三十
    五條、鋼圈一百五十個及避震器十組，惟本件員警嗣後於經仲公司倉庫扣得之贓
    物，僅有輪胎二十四條，有前揭贓物認領保管收據一紙在卷可稽，又告訴人乙○○雖表示係根據庫存表計算損失，卻迄未能提出所稱庫存表為憑，加以搬運上開
    數量之輪胎、鋼圈所費人力、時間、交通工具不眥，自尚不得僅憑告訴人之陳述
    ，遽認其確有如此大量之損失，而應以被告丙○○所明確供陳如事實欄所述之數
    量為準。爰審酌被告丙○○、甲○○、丁○○犯罪之動機、目的、手段、品行、
    所生危害及犯罪後之態度等一切情狀，分別量處如主文所示之刑。
三、公訴意旨另以：被告戊○○與被告丙○○、甲○○、丁○○共同意圖為自己不法
    之所有，先以有事商談為由，邀約乙○○於八十七年六月三日凌晨零時二十分許
    至台北市○○路、民權東路口「成功港海鮮店」吃宵夜，被告甲○○、丁○○則
    乘機駕駛貨車至「鴻儀輪胎行」，將鐵捲門毀壞撬開，竊取店內堆放之輪胎二百
    三十五個、鋼圈一百五十個與避震器十組，運往台北市○○○路○段八一巷一七
    弄三號戊○○所營經仲公司（起訴書誤載為「日盛輪胎行」）位於地下室之倉庫
    ，以抵償被告丙○○之前對於被告戊○○之欠款，因認被告戊○○涉有刑法第三
    百二十一條第一項第二款之加重竊盜罪嫌。按犯罪事實應依證據認定之，無證據
    不得推定其犯罪事實，刑事訴訟法第一百五十四條定有明文。又認定不利於被告
    之事實，須依積極證據，茍積極證據不足為不利於被告事實之認定時，即應為有
    利於被告之認定，更不必有何有利之證據；且刑事訴訟法上所謂認定犯罪事實之
    積極證據，係指適合於被告犯罪事實之認定之積極證據而言，雖不以直接證據為
    限，間接證據亦包括在內，然而無論直接或間接證據，其為訴訟上之證明，須於
    通常一般之人均不致有所懷疑，而得確信其為真實之程度者，始得據為有罪之認
    定，倘其證明尚未達到此一程度，而有合理之懷疑存在時，自不能以推測或擬制
    之方法，以為有罪裁判之基礎，最高法院著有三十年上字第八一六號、二十九年
    上字第三一０五號、七十六年台上字第四九八六號、四十年台上字第八六號等判
    例可資參照。訊據被告戊○○堅決否認有何竊盜犯行，辯稱：當天係丙○○、乙○○邀伊吃宵夜，稱要談渠等輪胎行積欠伊貨款之事，丙○○以前為伊之妹婿，
    係其逕行將部分輪胎寄放伊所經營經仲公司倉庫，才以電話通知用以抵債等語。
    經核公訴人認被告戊○○涉有上開罪嫌，係以被告戊○○與被告丙○○邀約告訴
    人外出宵夜，及被告戊○○持有部分贓物為依據。惟查，本件告訴人自警詢、偵
    訊，迄本院詢問時為止，除均明確指訴當日係被告丙○○邀約其外出宵夜之外，
    均未提及被告戊○○有何引誘其外出，或阻止其返回「鴻儀輪胎行」，甚或任何
    與被告甲○○、丁○○等人聯絡把風之行為，有各次警詢、偵訊與本院訊問筆錄
    附卷可稽，衡諸「鴻儀輪胎行」之前身「興華輪胎行」尚積欠被告戊○○所營「
    日盛輪胎行」債務，為告訴人亦不否認之事實，被告丙○○自非無以和被告戊○○商討債務為由，利用被告戊○○誘騙告訴人外出之可能，是被告戊○○與被告
    丙○○及告訴人齊聚宵夜之事實，顯已不足以推論被告戊○○參與被告丙○○、
    甲○○、丁○○上開竊盜犯罪。次查，系爭貨品中之二十四條輪胎，雖係員警於
    被告戊○○所營經仲公司倉庫內查獲，惟本案既欠缺其他足證被告戊○○有何參
    與上揭竊盜犯罪之證據，上開事實除足以證明被告戊○○有持有本案贓物之行為
    之外，顯然亦不足以推論該等贓物係因其參與竊盜犯罪而得。此外，本院復查無
    其他積極證據，足認被告戊○○確參與被告丙○○、甲○○、丁○○前揭竊盜犯
    罪，不能證明告被告戊○○犯罪，依法應為無罪之諭知。至被告戊○○是否另涉
    刑法第三百四十九條之贓物罪嫌，應由檢察官另行偵辦，附此敘明。
四、台灣台北地方法院檢察署檢察官移送併辦意旨另以被告甲○○意圖為自己不法之
    所有：（一）與綽號「阿文」、「阿明」真實姓名年籍不詳男子基於共同之犯意
    聯絡，於八十七年十月二十二日十一時至十五時之間，及八十八年四月二日十二
    時至十四時之間，侵入台北市○○街一八二號十樓，及台北市○○路○段九之五
    號二樓、九之四號二樓，竊取被害人曾文鎮及翁重鈞、譚瓊宜等人所有之手錶、
    首飾、現金，及首飾、現金等財物（八十八年度偵字第一五二六五號）。（二）
    與陳銘德基於共同之犯意聯絡，於民國八十八年六月二十六日夜間八時許，至台
    北市○○街六巷十號、潮州街一０五號四樓，以鐵撬等工具撬開大門後，竊取馬
    天行、賀正萍所有之金飾、現金、所有權狀等財物（八十八年度偵字第一四五五
    四號）。（三）於八十八年十一月十二日十八時五十分許，侵入台北縣新店市○○街二十九號七樓，竊取蘆慧嬪所有之首飾等財物（八十九年度偵字第三二五五
    號），因認被告甲○○另涉六次加重竊盜罪嫌。經核被告甲○○此部份六次竊盜
    罪嫌，係於本案論罪科刑犯行後數月至一年多所為，且均係利用闖空門之方式，
    侵入住宅遂其竊盜犯行，應係有組織、有計畫為之，而核與本件其受被告丙○○
    請託，始起意竊取被告丙○○之前所經營輪胎行之情形，迥然不同，被告甲○○
    此部份六次竊盜犯嫌，顯係另行起意所為，而與本案經論罪科刑之犯行間，無何
    連續犯之裁判上一罪可言，本院尚不得併予審究，應退回檢察官另行偵辦，附此
    敘明。
據上論斷，應依刑事訴訟法第二百九十九條第一項前段、第三百條、第三百零一條第
一項，陸海空軍刑法第十五條、第八十五條，刑法第二十八條、第三百二十一條第一
項第二款、第三十一條第二項，判決如主文。
本案經檢察官薛維平到庭執行職務。
中    華    民    國      八十九      年      四      月      二十六    日
                                      臺灣臺北地方法院刑事第七庭
                                          法  官  楊  代  華
右正本證明與原本無異。
如不服本判決，應於判決送達後十日內，向本院提出上訴狀。
                                          書記官  許  博  為
中    華    民    國      八十九      年      四      月    二十九      日
附錄本案論罪科刑法條全文：
陸海空軍刑法第八十五條
盜取財物或強迫買賣者，處一年以上七年以下有期徒刑。
刑法第三百二十一條第一項第二款
一犯竊盜罪而有左列情形之一者，處六月以上五年以下有期徒刑：
  於夜間侵入住宅或有人居住之建築物、船艦或隱匿其內而犯之者。
  毀越門扇、牆垣或其他安全設備而犯之者。
  攜帶兇器而犯之者。
  結夥三人以上而犯之者。
  乘火災、水災或其他災害之際而犯之者。
  在車站或埠頭而犯之者。
二前項之未遂犯罰之。


司法院資訊處製作；財團法人民間司法改革基金會備份。
